【裁判字號】    99,易,485
【裁判日期】    990720
【裁判案由】    竊盜
【裁判全文】
臺灣高雄地方法院刑事判決               99年度易字第485號
公  訴  人  臺灣高雄地方法院檢察署檢察官
被      告  乙○○
            戊○○
            丁○○
上列被告因竊盜案件，經檢察官提起公訴（98年度偵字第37391
號），本院判決如下：
    主  文
乙○○犯結夥竊盜罪，累犯，處有期徒刑捌月；又犯結夥竊盜罪
，累犯，處有期徒刑壹年肆月，扣案之供竊取自小客車所用之鑰
匙壹把，沒收。應執行有期徒刑壹年拾月，扣案之供竊取自小客
車所用之鑰匙壹把，沒收。
戊○○犯結夥竊盜罪，處有期徒刑陸月；又犯結夥竊盜罪，處有
期徒刑捌月，扣案之供竊取自小客車所用之鑰匙壹把，沒收。應
執行有期徒刑壹年，扣案之供竊取自小客車所用之鑰匙壹把，沒
收。
丁○○犯結夥竊盜罪，累犯，處有期徒刑柒月；又犯結夥竊盜罪
，累犯，處有期徒刑壹年貳月，扣案之供竊取自小客車所用之鑰
匙壹把，沒收。應執行有期徒刑壹年捌月，扣案之供竊取自小客
車所用之鑰匙壹把，沒收。
    事  實
一、乙○○前因犯詐欺罪，經本院以96年度簡字第3780號判決判
    處有期徒刑3 月，嗣經減刑為有期徒刑1 月15日確定，於民
    國97年12月9 日易科罰金執行完畢。丁○○前因犯竊盜罪，
    經本院以91年度易字第339 號判決判處有期徒刑7 月，緩刑
    3 年，嗣遭撤銷緩刑，再經減刑減為有期徒刑3 月15日；又
    因犯搶奪、妨害自由及違反毒品危害防制條例等案件，分別
    經本院以91年度訴字第1952號、91年度易字第1208號、92年
    度訴字第2701號判決各判處有期徒刑4 年6 月、7 月、8 月
    確定，嗣經減刑並定應執行刑為有期徒刑5 年，而與上開有
    期徒刑3 月15日接續執行，於96年2 月15日縮短刑期假釋出
    監，並於97年2 月18日假釋期滿未經撤銷而視為執行完畢。
二、乙○○、戊○○及丁○○意圖為自己不法之所有，共同基於
    結夥竊盜之犯意聯絡，而分別為下列行為：
(一)於98年11月29日21時許，在高雄縣鳳山市○○街與力行路口
    ，由戊○○、丁○○在旁把風，乙○○則以徒手方式竊取甲○○停於路旁、車牌號碼為0286-ML 號自小客車之車牌2 面
    ，得手後旋即逃離現場。
(二)又於98年12月5 日17時30分許，在高雄縣大寮鄉○○○路10
    0 號前，由戊○○、丁○○在旁把風，乙○○則持其所有之
    鑰匙1 把，開啟丙○○停於路旁、車牌號碼為3445-TG 號之
    自小客車車門，並發動電門後將該自小客車駛離，以此方式
    竊取該自小客車得手。嗣乙○○於98年12月9 日13時30分許
    ，駕駛上開自小客車（前後並懸掛上開0286-ML 號車牌）搭
    載戊○○，行經高雄縣大樹鄉○○路與中山路三巷口時，因
    行跡可疑為警攔檢而查獲，並扣得鑰匙3 把。
三、案經丙○○訴由高雄縣政府警察局仁武分局報告臺灣高雄地
    方法院檢察署檢察官偵查起訴。
    理  由
壹、證據能力部分：
    按被告以外之人於審判外之陳述，雖不符合刑事訴訟法第15
    9 條之1 至第159 條之4 之規定，但經當事人於審判程序同
    意作為證據，法院審酌該言詞陳述或書面陳述作成時之情況
    ，認為適當者，亦得為證據。當事人、代理人或辯護人於法
    院調查證據時，知有第159 條第1 項不得為證據之情形，而
    未於言詞辯論終結前聲明異議者，視為有前項之同意，刑事
    訴訟法第159 條第1 項及第159 條之5 分別定有明文。查本
    判決下列所引用之各該被告以外之人於審判外之陳述，雖均
    屬傳聞證據，惟均經當事人於法院準備程序及審判期日中表
    示無意見，而不予爭執，且迄至言詞辯論終結前亦未再聲明
    異議，本院審酌此等證據資料製作時之情況，尚無違法不當
    及證明力明顯過低之瑕疵，亦認為以之作為證據應屬適當，
    故揆諸前開規定，應認前揭證據資料均例外有證據能力。
貳、實體方面：
一、訊據被告乙○○、戊○○二人固坦承分別於上揭時、地，由
    乙○○下手行竊、戊○○在旁把風，而共同竊取上開車牌以
    及自小客車等情，而被告丁○○僅供承其於乙○○、戊○○
    竊取上開自小客車時有在現場之事實，惟被告乙○○、戊○○均矢口否認有何結夥三人及攜帶兇器之情形，被告丁○○
    則矢口否認有何結夥攜三人帶兇器竊盜之犯行。被告乙○○
    辯稱：上開車牌是懸掛在報廢車上，螺絲已掉1 根，故伊是
    用手把車牌拆下來，而竊取上開自小客車時，伊是用同款鑰
    匙將車開走，上開2 次竊盜時並未攜帶螺絲起子，且因伊曾
    告訴過丁○○伊有1 輛同款車子，伊當時是用鑰匙發動上開
    自小客車，故丁○○並不知道伊與戊○○要偷車，伊之前指
    稱丁○○有一起行竊，是因為伊認為當時要去向丁○○要欠
    伊的錢，懷疑是丁○○報警抓伊與戊○○，伊覺得很生氣，
    所以在警車上時，我就跟我太太戊○○說因為他報警抓我們
    ，所以我們要咬死丁○○有跟我們一起行竊云云；被告戊○○辯稱：本件是伊與乙○○2 人做的，丁○○並不知道，之
    前會說和丁○○一起犯案，是因為他欠乙○○錢，伊之前說
    有攜帶螺絲起子竊盜，是說錯了，伊事後改口並不是配合乙○○的說法云云；被告丁○○則辯稱：伊對於乙○○及戊○○上開2 次竊盜犯行均不知情，關於偷車牌部分，伊不在現
    場，至於偷自用小客車部分，伊有在現場，但伊以為那台車
    子是乙○○的，因為他有一模一樣的車，且他是用鑰匙發動
    車子云云。
二、經查：
(一)被告乙○○、戊○○分別於上揭時、地竊取被害人甲○○所
    有之上開車牌以及告訴人丙○○所有之上開自小客車得手，
    嗣於98年12月9 日13時30分許，乙○○駕駛上開自小客車（
    前後並懸掛上開車牌）搭載戊○○，在高雄縣大樹鄉○○路
    與中山路三巷口為警查獲，並扣得鑰匙3 把等情，此為被告
    乙○○、戊○○、丁○○所是認，核與證人甲○○、丙○○
    於警詢中之證述相符（見警卷第15至19頁），並有高雄縣政
    府警察局仁武分局扣押筆錄、扣押目錄表各1 份、贓物認領
    保管單2 紙、查獲現場照片6 張、高雄縣政府警察局車輛協
    尋及尋獲電腦輸入單各2 紙在卷可佐（見警卷第20至23、29
    、30、36至38、40至43頁），此部分事實足堪認定。
(二)本件被告乙○○、戊○○、丁○○既否認丁○○有參與上開
    2 次竊盜犯行，並以上開情詞置辯。是本件應審究者，即為
    被告丁○○於上揭時、地，是否與被告乙○○、戊○○共同
    為上開2 次竊盜犯行。茲說明如下：
 1、被告乙○○、戊○○於員警查獲後，由員警予以隔離訊問之
    情形下，乙○○與戊○○均一致供稱：上開自小客車是綽號
    「弟仔」的丁○○偷牽給我們駕駛的，我們和「弟仔」一起
    前往尋找目標，由「弟仔」下手行竊車輛，我們在旁邊看有
    沒有人出入，「弟仔」是使用他自製的鑰匙行竊，偷來的車
    輛是我們輪流使用，我們要行竊車輛時，我們共乘一部機車
    ，而「弟仔」自己騎一部前往偷竊地點，上開車輛及車牌均
    是「弟仔」竊取的等語（見警卷第1 至10頁），若非乙○○
    、戊○○曾有相同之經驗，何以在隔離訊問之情形下，均能
    一致供稱被告丁○○亦有參與上開2 次竊盜犯行，足見被告
    乙○○、戊○○於警詢時所為有關丁○○亦有參與上開2 次
    竊盜犯行之供詞，並非無據。再者，被告丁○○本人隨後到
    達警局，經員警予以隔離訊問時亦供承：上開自小客車及車
    牌是乙○○及戊○○所偷竊的，他們偷竊時，我在旁邊把風
    ，乙○○是使用一般的汽車鑰匙行竊，竊來之車輛都是我們
    輪流使用，我們要行竊上開車輛時，我自己騎一部機車，乙○○與他老婆共騎一部機車前往偷竊地點等語（見警卷第11
    至14頁）。亦即，被告丁○○於警詢時已自白有於上揭時、
    地與被告乙○○、戊○○共同竊取上開車牌及車輛，且對於
    各自係如何前往竊車地點之供述均一致，更足以證明被告乙○○、戊○○上開供詞並非虛構。雖被告丁○○對於竊取上
    開車牌及車輛時，其與乙○○、戊○○二人如何分工之說詞
    與乙○○、戊○○並不一致，然此部分歧異應係被告三人主
    觀上認為下手行竊者與把風者之參與程度不同，將影響日後
    遭判刑時個人刑度高低等考量下，所為避重就輕之詞，惟仍
    不影響被告三人均曾於警詢時自白有共同為上開2 次竊盜犯
    行之事實。
 2、雖被告丁○○於本院審理時辯稱：我在警詢中並未承認有竊
    盜行為，是因為警察說乙○○、戊○○二人已經咬定我了，
    我就跟警察說那我也沒有什麼話好說，我去法院再說云云，
    亦即被告丁○○於本院審理時否認其在警詢時所為自白之真
    實性。然被告丁○○於警局接受詢問時，既經員警先告知其
    得行使之權利，而經其表示精神狀況良好，且不需要請辯護
    人到場後始開始詢問，並採一問一答之方式，將問答內容記
    載於調查筆錄，於製作完畢後復經其閱覽筆錄無訛，再簽名
    按捺指印，且其亦未指出員警有何不法取供之情形，顯見其
    在警詢中所為陳述均係出於自由意志無誤。而被告丁○○前
    有搶奪、竊盜、妨害自由等多項前科紀錄，此有臺灣高等法
    院被告前案紀錄表1 份附卷可查，足見丁○○並非第一次接
    受員警詢問，其當知在警詢中所言內容攸關其日後是否會遭
    法院予以論罪科刑，係何等重要之事，倘若丁○○確實未與
    乙○○、戊○○共同行竊，豈有可能僅因員警一句話即向員
    警表示「沒有什麼話好說，去法院再說」，而放棄說出實情
    並為自己辯解之權利，且丁○○於警局接受詢問時，其所述
    內容係出於任意性，筆錄製作完畢後亦經其閱覽筆錄確認無
    訛後，再簽名按捺指印，已如上述，若員警當時並非根據其
    所敘述之內容製作筆錄，何以丁○○會同意在警詢筆錄上簽
    名按捺指印？基於上開理由，均可證明被告丁○○於警詢中
    有關與乙○○、戊○○共同竊盜之自白並無虛構之可能，自
    堪採信。是丁○○上開自白非真實性之抗辯，顯為其事後翻
    供之藉口，並無可採。
 3、至於在上開2 次竊盜犯行中，被告三人係如何分工乙節，因
    被告乙○○與丁○○於警詢時均供稱係對方持鑰匙下手竊取
    上開自小客車，並非一致。然因被告乙○○嗣後供稱係由其
    下手行竊，戊○○在旁把風，且本件係被告乙○○駕駛上開
    自小客車（並懸掛上開車牌）搭載戊○○行經上開地點時，
    為警查獲，亦即，上開自小客車及車牌當時係由被告乙○○
    持有使用，且員警亦在乙○○身上查獲鑰匙3 把，故本件認
    定被告三人於上開2 次竊盜行為時，均係由乙○○下手行竊
    ，且係持其所有之鑰匙竊取上開自小客車（並非使用螺絲起
    子，理由詳下述），戊○○及丁○○均在一旁把風，應屬合
    理，且不影響被告三人均有參與上開2 次竊盜犯行之事實。
 4、雖被告丁○○於本院仍否認有與乙○○、戊○○共同行竊，
    且對於被告乙○○於警詢時指稱其有一同行竊之原因何在，
    於本院99年7 月6 日審判程序中當庭聲請傳喚共同被告乙○○、戊○○為證人，以求作為對其有利事項之證明。經本院
    當庭諭知共同被告乙○○、戊○○改以證人身分作證，並告
    以拒絕證言權以及偽證罪之處罰後，立即對該二人進行隔離
    訊問。證人乙○○即具結證稱：丁○○沒有去偷車牌，我去
    偷自用小客車時叫丁○○一起去，是因為那天我們相約要去
    撿拾破銅爛鐵，我於警詢及偵查中說丁○○有與我一起去行
    竊車牌，是因為當天我要去找丁○○要錢，當時警察來的時
    候叫我的名字，因為丁○○知道我被通緝，所以我懷疑是丁○○叫他轄區的警察來抓我，我很生氣，所以我就唆使我太
    太戊○○，說在警局的時候，我們兩個人一定要咬住丁○○
    ，說他有跟我們去行竊，我太太本來也不曉得要咬出丁○○
    ，是我教她，她才這樣說，所以員警對我製作筆錄時，我有
    咬住丁○○偷竊車牌及自小客車，查獲當天在警局是我太太
    先做筆錄，我與我太太、丁○○做筆錄時都是被隔離，我不
    知道警察向戊○○、丁○○說了什麼，因為我聽不到等語；
    而證人戊○○則具結證述：本案去偷拔車牌時我有去現場，
    當時丁○○沒有在現場，後來去偷自小客車時，我印象中丁○○沒有去現場，丁○○是我們98年12月9 日被抓那天跟乙○○借錢，我們是偷好車再去丁○○家要錢，丁○○應該沒
    有看過我們偷來的那部車，我跟乙○○被查獲那天在警局作
    筆錄是分開作，我跟乙○○做完筆錄後，警察就把丁○○帶
    過來，我在作筆錄時都沒有提到丁○○，（經提示戊○○之
    警詢筆錄）裡面所提到的「弟仔」是別人，不是丁○○，我
    作筆錄當時所提到的「弟仔」實際上有出現在偷車牌與偷車
    的現場，我剛被查獲時，我先生乙○○並沒有教我說筆錄要
    怎麼作，我家以前有一台綠色廂型車，丁○○沒有看過那台
    車，丁○○知道我家有那輛車是我先生告訴他的，我們是偷
    車之後遇到丁○○，才跟丁○○講我們有那輛車，我們夫妻
    未曾與丁○○一起撿破爛，也沒有約過他一起撿破爛等語。
    經對照證人乙○○、戊○○二人上開證詞可知，二人對於竊
    取上開自用小客車時，丁○○有無在現場、又為何會在現場
    、其等是否曾經與丁○○相約撿拾破銅爛鐵等情節，以及當
    天在警局製作筆錄前，乙○○有無唆使戊○○必須不實供述
    丁○○有與其等一同竊取上開車牌及自小客車此等與本案有
    重大關係事項之證詞均有極大歧異，換言之，該二人於本院
    審理時以證人身分所為證述，有明顯且嚴重之瑕疵，足見乙○○與戊○○上開證詞之可信度甚低，已難採信。況且，若
    依被告乙○○所述，其與戊○○於遭員警查獲後，因懷疑是
    丁○○報警抓人而對其懷恨在心，故於員警製作筆錄時欲刻
    意陷害丁○○，則乙○○與戊○○於員警詢問時，理當直接
    向員警表示其等係與「丁○○」共同竊取上開車牌及自小客
    車才是，然觀諸該二人警詢筆錄，該二人均係先向員警表示
    上開車牌及自小客車係由一綽號「弟仔」之男子所竊取，且
    二人均表示不知道「弟仔」之真實姓名及年籍資料（見警卷
    第3 、7 頁），嗣經員警提示丁○○之口卡片供二人指認後
    ，該二人始向員警表示綽號「弟仔」之人即為丁○○無誤（
    見警卷第3 、8 、33、34頁）。亦即，被告乙○○、戊○○
    於警詢時之供述情況，與其等所稱要咬住丁○○一同竊盜理
    應有之供述方式不符，由此可見，其等所為有關因對丁○○
    懷恨在心而故意在警詢時供稱丁○○亦有涉案之說詞，應為
    事後杜撰之詞，並非真實。準此，證人乙○○與戊○○於本
    院審理時所為證詞，當屬避重就輕、試圖掩飾被告丁○○有
    共同竊盜之事實，故均為虛偽不實之證述，自難憑採。從而
    ，證人乙○○、戊○○上開與事實不符之證述，當無從作為
    對被告丁○○有利之證據。
 5、綜合以上各情，被告乙○○、戊○○及丁○○三人於警詢時
    均已自白有共同竊取上開車牌及自小客車之事實，且有前開
    事證可佐，雖被告三人於本院審理時均翻異前詞，並以上情
    置辯，惟其等事後之翻供有諸多瑕疵可指，不足憑信，且被
    告丁○○所提出之證據方法亦無從作為對其為有利認定之依
    據。從而，被告乙○○、戊○○、丁○○確實共同為上開2
    次竊盜犯行，甚為明確。
(三)又檢察官認被告三人於實行上開2 次結夥竊盜犯行時，有攜
    帶客觀上足供作兇器使用之螺絲起子，然此為被告三人所否
    認。經本院遍查全卷，檢察官認定被告三人有攜帶螺絲起子
    犯案之憑據，僅有被告戊○○於99年1 月25日偵查中所為之
    供述而已（見偵查卷第33、34頁），尚乏其他事證可佐。惟
    被告戊○○於警詢時供稱係丁○○持自製鑰匙行竊，未提及
    何人曾攜帶螺絲起子，而被告乙○○、丁○○於警詢時均表
    示是對方持鑰匙竊取上開自小客車，且始終否認有何攜帶兇
    器之情形，佐以證人即被害人甲○○、丙○○於警詢時亦未
    指證上開車牌、自小客車係遭人以器物破壞之方式而竊取，
    本件更未扣得起訴書所載之螺絲起子，縱然員警於查獲當時
    ，上開自小客車內放置有螺絲起子等工具1 袋（見警卷第38
    頁上方照片），仍無法直接認定被告三人曾持以作為本件竊
    盜犯行之工具。基於上開理由，本院認不得僅以被告戊○○
    一人於偵查中所為之供述即率予認定被告三人於實行上開2
    次結夥竊盜犯行時均有攜帶兇器，因此部分證據不足，檢察
    官認被告三人有攜帶兇器之情形，自有未恰，併予指明。
(四)綜上所述，參互印證，被告三人上開所辯，顯係企圖將被告
    丁○○排除在本案共犯者之外，以免遭本院科以刑責較重之
    結夥三人竊盜犯行所為之矯飾之詞，洵無足採。本件事證明
    確，被告乙○○、戊○○、丁○○於上揭時、地所為2 次結
    夥竊盜之犯行，均堪認定，自應依法論罪科刑。
三、是核被告乙○○、戊○○、丁○○所為，均係犯刑法第321
    條第1 項第4 款之結夥竊盜罪，共2 罪。被告三人就上開2
    次結夥竊盜犯行，有犯意聯絡及行為分擔，均為共同正犯。
    被告三人所犯上開2 罪，犯意各別，行為互異，均應予分論
    併罰。至於公訴意旨認為被告三人係攜帶兇器竊盜，然因此
    部分尚無從證明，其理由前已述及，是公訴意旨此部分所指
    尚有未合，惟此僅係竊盜犯之加重要件認定有誤，尚無變更
    起訴法條之問題。又被告乙○○、丁○○有上開事實欄所載
    之前科及執行紀錄，有臺灣高等法院被告前案紀錄表各1 份
    附卷可稽，其等受有期徒刑之執行完畢後，5 年以內故意再
    犯本件有期徒刑以上之2 罪，均為累犯，依刑法第47條第1
    項規定，均各加重其刑。爰審酌被告三人均正值壯年，不思
    努力工作以賺取所需，為貪圖不法利益，竟先後2 次結夥竊
    取上開車牌及自小客車，其等價值觀念顯有偏差，實不足取
    ，復審酌被告三人犯罪之目的、手段、分工情形、素行、教
    育程度高低、生活狀況及被害人甲○○、丙○○分別所受之
    損害程度，另考量被告乙○○、戊○○未能坦承全部犯行，
    被告丁○○則飾詞否認犯行，三人犯後態度均不佳，且經本
    院審理時觀察，被告戊○○之智識、反應情形較差，其參與
    本案僅係跟隨配偶乙○○而為，可責性較其餘被告二人為輕
    等一切情狀，各量處如主文所示之刑，並分別定其應執行之
    刑，以示懲儆。扣案之供被告三人竊取上開自小客車所用之
    鑰匙1 把，為被告乙○○所有，業據被告乙○○、丁○○供
    述在卷，爰依刑法第38條第1 項第2 款規定以及共犯連帶沒
    收之法理，予以宣告沒收；至於扣案之其餘2 把鑰匙，因無
    證據證明與本案有直接關連性，故不予以沒收。
四、本件被告丁○○被訴2 次結夥竊盜之犯行，業經本院認定有
    罪，如前所述。而證人乙○○就被告丁○○所犯上開案件，
    於本院99年7 月6 日審判程序中以證人身分具結作證，其所
    為之證詞是否另涉及偽證罪嫌，應由檢察官另行偵辦，特予
    指明。
據上論斷，應依刑事訴訟法第299 條第1 項前段，刑法第28條、
第321 條第1 項第4 款、第47條第1 項、第51條第5 款、第38條
第1 項第2 款，判決如主文。
本案經檢察官王清海到庭執行職務。
中    華    民    國    99    年    7     月    20    日
                  刑事第十八庭  審判長法  官   李東柏
                                      法  官   王  琁
                                      法  官   陳芸珮
以上正本證明與原本無異。
如不服本判決應於收受送達後10日內向本院提出上訴書狀，並應
敘述具體理由；如未敘述上訴理由者，應於上訴期間屆滿後20日
內向本院補提理由書（均須按他造當事人之人數附繕本）「切勿
逕送上級法院」。
中    華    民    國    99    年    7     月    20    日
                                      書記官   蔡淑貞
附錄本案論罪科刑法條：
中華民國刑法第321條第1項第4款
犯竊盜罪而有左列情形之一者，處6 月以上、5 年以下有期徒刑
：
四、結夥三人以上而犯之者。

司法院資訊處製作；財團法人民間司法改革基金會備份。
